【裁判字號】    99,台上,1952
【裁判日期】    991022
【裁判案由】    請求給付價款
【裁判全文】
最高法院民事裁定            九十九年度台上字第一九五二號
上  訴  人  山逸園民宿休閒有限公司
兼  法  定
代  理  人  丙○○
共      同
送達代收人  丁○○
共      同
訴訟代理人  羅豐胤律師
            張薰雅律師
被 上訴 人  甲○○
            乙○○
共      同
訴訟代理人  鐘登科律師
上列當事人間請求給付價款事件，上訴人對於中華民國九十九年
五月二十五日台灣高等法院台中分院第二審判決（九十九年度上
字第一二○號），提起上訴，本院裁定如下：
    主  文
上訴駁回。
第三審訴訟費用由上訴人負擔。
    理  由
按上訴第三審法院，非以原判決違背法令為理由，不得為之。又
提起上訴，上訴狀內應記載上訴理由，其以民事訴訟法第四百六
十九條所定事由提起第三審上訴者，應於上訴狀內表明：原判決
所違背之法令及其具體內容、暨依訴訟資料合於該違背法令之具
體事實。其依同法第四百六十九條之一規定提起上訴者，並應具
體敘述為從事法之續造、確保裁判之一致性或其他所涉及之法律
見解具有原則上重要性之理由。同法第四百六十七條、第四百七
十條第二項分別定有明文。而依同法第四百六十八條規定，判決
不適用法規或適用不當者，為違背法令；依同法第四百六十九條
規定，判決有該條所列各款情形之一者，為當然違背法令。是當
事人提起第三審上訴，如合併以同法第四百六十九條及第四百六
十九條之一之事由為上訴理由時，其上訴狀或理由書應表明該判
決所違背之法令條項，或有關判例、解釋字號，或成文法以外之
習慣或法理等及其具體內容，暨係依何訴訟資料合於該違背法令
之具體事實，並具體敘述為從事法之續造、確保裁判之一致性或
其他所涉及之法律見解具有原則上重要性之理由。如未依上述方
法表明，或其所表明者與上開法條規定不合時，即難認為已合法
表明上訴理由，其上訴自非合法。本件上訴人對於原判決提起第
三審上訴，雖以該判決違背法令為由，惟核其上訴理由狀所載內
容，係就原審取捨證據、認定事實及解釋契約之職權行使所論斷
：由系爭不動產買賣契約書、支票、本票及上訴人丙○○（下稱
丙○○）在財政部台灣省中區國稅局台中縣分局調查談話紀錄等
證據，足認丙○○與被上訴人之被繼承人鍾阿絨有系爭不動產買
賣契約關係存在，兩造並達成協議，除丙○○已支付之價金新台
幣（下同）一百五十萬元及被上訴人捨棄二百七十萬元不請求外
，丙○○應再支付被上訴人四百三十萬元予被上訴人，並交付如
第一審判決附表（下稱附表）二所示上訴人山逸園民宿休閒有限
公司（下稱山逸園公司）簽發之八張支票予被上訴人，被上訴人
則返還丙○○如附表一之支票三張及丙○○簽發之同額同日保證
本票三紙，其中附表二編號1 之支票經被上訴人甲○○提示兌現
，附表二編號2、3支票則屆期提示均遭退票，從而被上訴人本於
買賣、票據及繼承之法律關係，請求丙○○給付被上訴人三百八
十萬元、山逸園公司給付甲○○五十萬元及甲○○追加請求山逸
園公司給付五十萬元，均有理由，應予准許；另因上訴人不能證
明鍾阿絨受訴外人張秀娥以買賣為原因移轉所有權登記係丙○○
所為之擔保信託，亦不能證明其移轉係基於何種債務之擔保及其
債務消滅之事實，其主張鍾阿絨受張秀娥移轉系爭不動產所有權
為無法律上原因受利益，鍾阿絨移轉系爭不動產予丙○○係回復
登記，丙○○因其前妻潘涵凌及鍾阿絨合謀而錯誤給付鍾阿絨及
被上訴人共三百五十萬元，提起反訴，請求被上訴人如數返還本
息，為無理由，不應准許。至上訴人於言詞辯論時逾時提出攻擊
方法，請求鑑定附表三編號1 支票之筆跡，有礙訴訟終結，不應
准許等情，指摘為不當，並就原審命為辯論及已論斷者，泛言謂
為違法，而非表明該判決所違背之法令及其具體內容，暨依訴訟
資料合於該違背法令之具體事實，更未具體敘述為從事法之續造
、確保裁判之一致性或其他所涉及之法律見解具有原則上重要性
之理由，難認其已合法表明上訴理由。依首揭說明，應認其上訴
為不合法。末按調查證據及認定事實為法院之職權，法院斟酌全
部辯論意旨及證據之結果，對於不必要之證據方法，原可衡情捨
棄，不受當事人請求之拘束。查原審認被上訴人否認見過、收過
或換過附表三之支票三張（見原判決一八頁第一二行），則縱鑑
定附表三編號1 支票面額「肆佰萬元整」之字樣非丙○○或潘涵
凌筆跡，仍不能據此證明鍾阿絨曾收受附表三支票及丙○○係以
附表二支票向被上訴人換回附表三支票，從而原審未依上訴人之
請求為鑑定，於上訴人應受敗訴判決之結果，不生影響，附此敘
明。
據上論結，本件上訴為不合法。依民事訴訟法第四百八十一條、
第四百四十四條第一項、第九十五條、第七十八條，裁定如主文
。
中    華    民    國  九十九  年    十    月  二十二  日
                      最高法院民事第二庭
                          審判長法官  吳  正  一
                                法官  葉  勝  利
                                法官  阮  富  枝
                                法官  許  澍  林
                                法官  黃  秀  得
本件正本證明與原本無異
                                      書  記  官
中    華    民    國  九十九  年   十一   月    一    日
                                                      m

司法院資訊處製作；財團法人民間司法改革基金會備份。
